【裁判字號】    95,台上,5356
【裁判日期】    950928
【裁判案由】    業務過失致人於死
【裁判全文】
最高法院刑事判決            九十五年度台上字第五三五六號
上  訴  人  甲○○
                    7之1號
選任辯護人  齊彥良律師
上列上訴人因業務過失致人於死案件，不服台灣高等法院中華民
國九十二年十一月二十七日第二審更審判決（九十二年度交上更
(一)字第一八號，起訴案號：台灣士林地方法院檢察署八十七年度
偵字第一一三二八號），提起上訴，本院判決如下：
    主  文
原判決撤銷，發回台灣高等法院。
    理  由
本件原判決認定上訴人甲○○係新店客運股份有限公司僱用之司
機，為從事駕駛業務之人。其於民國八十七年三月二十五日上午
八時十分許，駕駛該公司大客車沿台北市○○○路○段由北往南
方向行駛。於途經中山北路、通河街口以北約五十五點二公尺處
，以十五公里時速違規跨越內側車道進入調撥車道行駛，亦疏未
注意行人穿越道路。適有行人即被害人張書敏未注意左右來車，
貿然穿越馬路，致上訴人駕駛之大客車右前車頭不慎撞及被害人
，彈至五、六公尺外倒地。被害人雖經送醫急救，延至同年四月
十九日因顱內出血不治死亡等情。因而撤銷第一審判決，改判仍
論處上訴人從事業務之人，因業務上之過失致人於死罪刑。固非
無見。
惟查，(一)、依刑法第十四條第一項之規定，過失責任之有無，應
以犯罪結果之發生，是否因行為人應注意，並能注意而不注意者
，為成立要件。上訴人於偵審中一再辯稱，伊以十五公里時速慢
速轉入調撥車道時，前方及右側車道均已停有大客車多輛，伊無
法發現有行人穿越車道，此時被害人突然從右側公車之間跑出來
，出現在伊行駛之調撥車道上，伊來不及煞車而撞上被害人，實
不能注意而防範等語，並聲請傳訊目擊證人惠雲祥（見相驗卷第
十、十六、十七頁，第一一三二八號卷第十一、十五頁，第一審
卷第三十一、四十四頁）。而證人惠雲祥亦謂，上訴人大客車右
側停了許多大型車，被害人用跑的很快由右側跑出來，就被上訴
人大客車撞上等詞，倘均無訛，則被害人穿越馬路致肇車禍之危
險，上訴人究否有預見之可能，即是否為上訴人所能注意？此為
上訴人應否負過失責任之先決問題。而對此上訴人有利之辯解是
否可信，原審並未詳細審究及說明，自屬調查未盡及判決理由不
備之疏誤。(二)、告訴人即被害人之配偶乙○○指稱，肇事當時上
訴人之大客車超過限速以四十公里之速度行駛，以致撞及被害人
時撞擊力太大，被害人因而死亡等情（見第一一三二八號偵查卷
第二頁背面，相驗卷第十七頁背面）。依本件肇事現場圖（見相
驗卷第七頁）所示，被害人血跡（或身體？）在大客車車頭前方
五、六公尺處；且證人惠雲祥證述，上訴人大客車撞上被害人時
，被害人「彈了幾公尺遠」或「被害人在地上滾了幾十公尺」等
情（見相驗卷第九頁背面及第一審卷第四十三頁背面）；另處理
車禍現場之警員陳福興證述，伊到現場看到上訴人大客車「擋風
玻璃裂痕很大，可能被告有超速，而煞車痕２Ｍ蠻長的，該道路
限速Ｍ，我個人認為有超速。」（見第一審卷第七十七頁）等
詞，倘上訴人車速不快，何以致被害人被撞後向前翻滾？證人等
之證言是否足以佐證告訴人指訴上訴人超速行駛一節可信。又上
訴人是否超速行駛而不及注意被害人穿越馬路，並致被害人傷情
加重？實情究竟如何，原審未深入審究，亦嫌未盡調查能事。(三)
、上訴人辯稱，伊駕駛大客車，係在調撥車道慢速行使，準備停
車中，被害人突然穿越馬路而撞上。但上訴人聲請傳訊之目擊證
人惠雲祥卻謂，當時伊坐在大客車前方右側第一座位，車子遇到
紅燈已停止，在該車道為第一台車，在他右側車道停有很多大型
車，後來變綠燈，右側大客車已走了一、二輛，被害人從右側車
陣中出來，上訴人之大客車剛起步就撞上被害人，只聽到碰一聲
，被害人倒在地上滾了幾十公尺等情，並繪製現場圖傷附卷（見
相驗卷第九頁及第一審卷第四十三頁、第四十七頁）。二人供述
之肇事情節，顯然不符。上訴人辯稱伊見到路口紅燈，準備停車
，於慢速中撞上被害人；而證人惠雲祥則指證，上訴人原已停車
，迨見到紅燈轉為綠燈，上訴人啟動大客車起步時，撞上被害人
，究竟何者為是？與上訴人肇事責任如何攸關。人命關天，案經
發回，允宜深入調查明白，以釐清真相。上訴人上訴意旨，指摘
原判決不當，非無理由，應認仍有撤銷發回更審之原因。
據上論結，應依刑事訴訟法第三百九十七條、第四百零一條，判
決如主文。
中    華    民    國  九十五  年    九    月  二十八  日
                      最高法院刑事第四庭
                          審判長法官  吳  雄  銘
                                法官  池  啟  明
                                法官  劉  介  民
                                法官  郭  毓  洲
                                法官  韓  金  秀
      本件正本證明與原本無異
                                      書  記  官
中    華    民    國  九十五  年    九    月          日
                                                Ａ


司法院資訊處製作；財團法人民間司法改革基金會備份。
